臺灣臺北地方法院小額民事判決
111年度北小字第817號
原      告  喬棋數位廣告行銷有限公司

法定代理人  劉潤浩  
被      告  松漢企業股份有限公司

法定代理人  許博盛  
上列當事人間請求返還保證金事件，經本院於中華民國111年7月
19日言詞辯論終結，判決如下：
    主  文
被告應給付原告新臺幣壹萬陸仟肆佰參拾參元。
原告其餘之訴駁回。
訴訟費用新臺幣壹仟元由被告負擔二分之一，餘由原告負擔。
本判決第一項得假執行；但被告如以新臺幣壹萬陸仟肆佰參拾參
元為原告預供擔保後，得免為假執行。
原告其餘假執行之聲請駁回。
    事實及理由
一、原告主張略以：
  ㈠緣原告前向被告承租位於臺北市○○區○○○路○段000號12樓房屋
    作為辦公室使用，約定租期自民國109年8月3日至110年9月2
    日止，每月租金即商務服務費新臺幣（下同）29,000元，原
    告並給付予被告押租保證金58,000元，雙方並於109年7月21
    日簽訂商務服務辦公室租賃合約(下稱系爭租約)。嗣原告於
    110年5月31日向被告表示提前終止系爭租約並遷空上開租賃
    辦公室後，被告竟拒絕點交租賃物並請求給付二個月租金賠
    償，原告雖請求被告返還29,000元之押租保證金，被告卻置
    不理。
  ㈡按内政部租賃定型化契約應記載事項第14條第2項規定「一方
    未為先期通知而逕行終止租約者，應賠償他方最高不得超過
    一個月租金額之違約金」，是被告向原告請求二個月租金之
    損害顯有違上開規定，故被告應將原告所給付之押租保證金
    ，於扣除一個月租金後，將剩餘29,000元返還予原告。
  ㈢於新冠肺炎疫情期間，被告管理租賃物時常有櫃檯無人之狀
    態，導致包含外送員在內任意第三人均得自由出入，且未落
    實「實聯制」規範，且中央空調未改為各辦公室獨立空調，
    原告認為被告在管理租賃物上有違法之情，乃提前終止系爭
    租約。提前終止租約之事由非可歸責原告，然原告仍願依系
    爭租約第10條第2項予被告扣除一個月商務服務費(即租金29
    ,000元)，並同意被告自押租金58,000元中扣除，然被告扣
    除29,000元後，即應返還剩餘29,000元。縱使被告主張原告
    未提前一個月告知，然依系爭租約第10條第2項並未約定未
    提前一個月告知即不生效力，亦無被告得以再行扣除一個月
    商務服務費之約定。
  ㈣綜上各情，爰依契約法律關係起訴請求，並聲明:被告應給付
    原告29,000元；請准依職權宣告假執行。
二、被告則以：
  ㈠根據被告與原告簽訂系爭租約第10條第2項內容，明確記載若
    雙方不願意履行原訂合約內容，需要提前終止合約，解約條
    件是: (1)必須提前一個月通知，(2)必須賠償違約金一個月
    租金，雙方簽訂之租賃合約內容註明「如需提前終止合約，
    需提前一個月告知」，並沒有違反相關法律，合約基於雙方
    互利原則。若今日被告要片面終止合約，試問：若被告當下
    提出立刻解約，立刻請原告搬出去，就站在門口等原告收拾
    ，若原告不搬出，被告則辯稱在被告單方提出解約賠償一個
    月時，合約立即失效，被告願意賠償一個月，這樣就可以立
    刻把原告趕走嗎?若被告這樣做，原告願意接受嗎？ 故此，
    合約才會記載，需要給對方一個月的時間，以便進行後續解
    約處理。
  ㈡原告並無主動提出解約需求，而是於110年5月31日，被告向
    原告提醒通知尚未繳交下個月租金時，原告才在110年5月31
    日，當日透過line回覆，被動告知不願意履行原訂合約內容
    ，且要立即當天終止合約。被告基於合約內容，明確告知需
    要提前一個月通知，故被告認定若原告不願意繼續履行原訂
    合約內容需要提前解約，告知最早退租日期為110年6月30日
    。
  ㈢原告不願意接受系爭租約簽訂內容，辯稱被告收取兩個月違
    約金。被告強調，依照合約內容，需要提早一個月告知對方
    ，才構成提早解約條件。依照民法第453條規定，其終止契
    約，應依第450條第3項之規定，先期通知。被告收取租金皆
    以月為單位，即便合約未註記，依照民法第453條，也得以
    主張需提前一個月通知，更何況合約明確註記，故主張合約
    內容並未違反法律。
  ㈣雙方未達成共識情況下，原告又轉而提出：被告未對疫情做
    出防疫處理導致原告搬遷一事，並非事實。
  ⒈被告起初疫情開始已經長期配合政府實聯制，並在大廳配置
    體溫測量計與消毒器等防疫設備。另外，從二次疫情爆發前
    ，被告也多次宣導提醒客戶需配合政府防疫措施。
  ⒉被告有別於其他商務中心，櫃檯配置兩位秘書人員重疊上班
    時間，均會提醒進入本商務中心的訪客必須要實聯制、量額
    溫及使用手部消毒。被告之所以優於其他商務中心配置兩個
    人員重疊時間，就是希望櫃檯可以一直有人可以協助客戶處
    理事情，但一天10小時內，還是無法避免短暫時間櫃檯無人
    情況，像是其中一人離開位置上廁所；另一人離開位置去拿
    影印紙之情況，被告認為並不能因為一、兩次單一短暫離開
    事件，就認定兩位秘書不在位置上或未盡職責。原告所提證
    據僅能顯示原告曾經向被告反應當下櫃檯無人及反應當下進
    出無實名制，只能顯示原告曾經提出反應而已。
  ⒊原告於調解會提出，因疫情期間被告不同意關閉中央空調一
    事，導致原告想提早解約，並非事實。首先，中央空調為大
    樓與被告共同管理，並非被告單一管理；其次，被告於疫情
    逐漸嚴峻時，在與大樓溝通協商後，立即回覆原告可以配合
    為降低疫情風險關閉大樓中央空調，並非完全不處理、不理
    會。又原告所提出之影片只能顯示影片當下中央空調為開啟
    作用，就如同當時全台灣其他辦公室一樣，皆有使用辦公室
    中央空調，並非違反法律規範。若依此可以作為正當解約理
    由，試問是否當時台灣所有使用中央空調的辦公室皆可依此
    做為解約理由？ 據被告所知，國家並沒有任何法律及政策
    公告規範全台灣所有辦公室要於疫情期間關閉中央空調，若
    有類似政策，懇請告知，被告也會參照實施。又原告所提出
    之中央空調問題，被告在原證3之對話紀錄中有顯示，被告
    商務中心櫃台人員有回覆同意原告可自行關閉辦公室中央空
    調，改為使用辦公室獨立冷氣，並非櫃台無人管理與落實，
    且原告沒有任何證據顯示被告阻止、亦或者禁止原告關閉中
    央空調等舉動。
  ㈤綜上等情，資為抗辯。並聲明：原告之訴及假執行之聲請均
    駁回。
三、本院得心證之理由：
  ㈠原告主張兩造於109年7月21日簽訂系爭租約，約定由原告向
    被告承租系爭房屋，租賃期限自109年8月3日至110年9月2日
    止，每月租金即商務服務費29,000元，原告並給付予被告押
    租保證金58,000元等情，業據提出系爭租約為證（見本院卷
    第13-16頁），且為被告所不爭執，堪認為真實。
  ㈡原告主張被告應給付原告29,000元乙節，則為被告所否認，
    並以前開詞置辯，經查；
  ⒈關於被告抗辯系爭租約違反內政部房屋租賃定型化契約應記
    載及不得記載事項（現更名為「住宅租賃定型化契約應記載
    及不得記載事項」）第14條第2項之規定部分：
  ⑴系爭租約第10條第2項約定：「雙方於合約存續中未屆滿期限
    ，若任一方認為有解約必要時，應提前30天通知他方，提出
    解約者應賠償一個月商務服務費之損害」（見本院卷第14頁
    ）。而查系爭租約租賃期限本至110年9月2日，經原告通知
    被告欲終止租約，有如前述。則被告抗辯依前條約定，原告
    違約應賠償被告一個月商務服務費，即非無據。
  ⑵按定型化契約條款，指企業經營者為與多數消費者訂立同類
    契約之用，所提出預先擬定之契約條款。中央主管機關為預
    防消費糾紛，保護消費者權益，促進定型化契約之公平化，
    得選擇特定行業，擬訂其定型化契約應記載或不得記載事項
    ，報請行政院核定後公告之。違反第1項公告之定型化契約
    ，其定型化契約條款無效。消費者保護法第2條第7款、第17
    條第1項、第4項前段分別定有明文。而「房屋租賃定型化契
    約應記載及不得記載事項」，係中央主管機關內政部依消費
    者保護法第17條之授權而制定公告，但因本件系爭租約之標
    的為辦公室並非住宅，故兩造間所訂立之系爭租約自無上述
    消費者保護法第17條及「住宅租賃定型化契約應記載及不得
    記載事項」之適用餘地。是原告主張系爭租約違反上開規定
    云云乙節，即無可採。
  ⒉關於系爭租約終止日為何時部分:
  ⑴按當事人約定租賃期限者，固應受期限之拘束，然若約定當
    事人之一方，得於期限屆滿前終止契約者，是即終止權之保
    留，法律所許可之。惟一方終止契約時，亦須依民法第450
    條第3項之規定，負先期通知之義務，使他方得預作出租或
    使用之準備，以期公允。次按系爭租約第10條第2項約定：
    「雙方於合約存續中未屆滿期限，若任一方認為有解約必要
    時，應提前30天通知他方，提出解約者應賠償一個月商務服
    務費之損害」。再按非對話而為意思表示者，其意思表示以
    通知達到相對人時，發生效力，民法第95條第1項定有明文
    。
  ⑵經查，本件原告於110年5月31日透過通訊軟體line通知被告
    ，向被告為終止租約之意思表示，有line對話紀錄附卷可參
    （見本院卷第77-81頁），且為兩造所不爭執，是原告終止
    系爭租約之意思表示業於110年5月31日達到被告告而生效力
    。惟原告終止契約時，亦須依民法第450條第3項之規定，負
    先期通知之義務，使被告告得預作出租或使用之準備，以期
    公允，系爭租約既約定原告應提前30天通知被告，應認系爭
    租約於通知30日後即110年6月30日終止，是原告與被告之租
    賃期間應至110年6月30日始為終止，堪予認定。
  ⒊原告請求被告給付29,000元，有無理由？
  ⑴系爭租約第5條約定:「乙方應於訂約時，交與甲方新台幣伍
    萬捌仟元，作為保證金暨預付款，乙方如不繼續接受商務服
    務，甲方於乙方遷空交還辦公室後結帳，餘款無息返還。」
    ，第10條第2項亦約定：「雙方於合約存續中未屆滿期限，
    若任一方認為有解約必要時，應提前30天通知他方，提出解
    約者應賠償一個月商務服務費之損害」(見本院卷第13-14頁
    )。
  ⑵因此，系爭租約雙方均有終止契約之權利，且對於契約終止
    之原因並未加以任何限制，惟此項通知並無一定方式，應提
    前30天以終止契約之意思通知對造，並支付屬違約金性質之
    一個月商務服務費，不論對造有無同意終止契約，即生終止
    契約之效力。是依上開約定可知，雙方均得不附理由於租期
    屆滿前單方提前終止租約，但應賠償對造1個月租金即商務
    服務費之違約金，由於系爭租約租期為1年1月，兩造如依約
    履行，可分別獲得預期之利益，上開約定之目的應係在保障
    兩造依約履行之預期利益，是系爭租約既因原告無理由提前
    終止，系爭租約並已於110年6月30日終止，業如前所述，則
    依上開約定，原告應賠償被告1個月租金之違約金。
  ⑶惟按當事人得約定債務人於債務不履行時，應支付違約金。
    約定違約金過高者，法院得減至相當數額，民法第250條第1
    項、第252條分別定有明文。次按是否相當，即須依一般客
    觀事實，社會經濟狀況及當事人所受損害情形，以為斟酌之
    標準。且約定之違約金過高者，除出於債務人之自由意思，
    已任意給付，可認為債務人自願依約履行，不容其請求返還
    外，法院仍得依前開規定，核減至相當之數額（最高法院79
    年台上字第1915號判例意旨參照）。本院審酌系爭房屋坐落
    地段、兩造原約定之租金行情、已履行之租賃期間、被告之
    經營型態等，並參酌系爭租約第10條第2項已約定「應提前3
    0天通知他方」，已適度保護被告並減緩因此片面終止系爭
    租約所受衝擊與損害，認為系爭租約第10條第2項約定之違
    約金顯然過高，應核減為得請求半個月租金即商務服務費之
    違約金即14,500元(計算式:29000×50%=14500)，始屬妥適。
  ⑷再按押租金之主要目的在於擔保承租人履行租賃債務，故租
    賃關係消滅後，承租人如有欠租或其他債務不履行時，其所
    交付之押租金，發生當然抵充之效力；於抵充後，猶有餘額
    ，始生返還押租金之問題（最高法院87年度台上字第1631號
    判決意旨參照）。原告已然自行自所租辦公室遷空而已無使
    用該辦公室，為被告所不爭執，從而，原告交付被告之押租
    金58,000元即應計算結帳，首應先扣除原告應給付至110年6
    月30日之租金27,067元(因系爭租約期間係自109年8月3日起
    按月計算，並於每月初繳納租金，是原告於110年5月31日通
    知欲終止系爭租約時，應已繳納110年5月份之租金，且兩造
    亦未爭執有此部分未付租金情形，依此，堪認原告已繳納租
    金至110年6月2日，故原告未繳納租金之期間應自110年6月3
    日至6月30日共計28日，故其尚未繳納租金之計算式:29000×
    【28／30】=27067，小數點以下四捨五入)，其次應當然抵充
    其積欠被告之違約金14,500元。則原告請求被告給付抵充後
    之押租金餘款16,433元（計算式：00000－00000－00000＝1643
    3），為有理由，應予准許。逾此部分請求，即屬無據。
  ㈢至原告另主張係被告管理租賃物有違法之情，乃提前終止系
    爭租約云云，並未提出何等事證及權利依據堪認足以終止租
    約，是原告空言主張，無從採認，附此敘明。
四、綜上所述，原告依租賃契約關係，請求被告返還押租金16,4
    33元，為有理由，應予准許，逾此範圍，則屬無據，應予駁
    回。
五、本件原告勝訴部分係小額程序為被告敗訴之判決，依民事訴
    訟法第436條之20規定，應依職權宣告假執行。本院並依同
    法第392條第2項之規定，依職權宣告被告預供擔保，得免為
    假執行。至原告敗訴部分，其假執行之聲請失所附麗，應併
    駁回之。
六、本件事證已臻明確，兩造其餘攻擊防禦方法及證據，核與判
    決之結果不生影響，爰不一一論列，併此敘明。 
七、訴訟費用負擔之依據：民事訴訟法第79條。按適用小額訴訟
    程序事件法院為訴訟費用之裁判時，應確定其費用額，民事
    訴訟法第436條之19定有明文，爰依後附計算書確定本件訴
    訟費用額如主文第3項所示。
中　　華　　民　　國　　111 　年　　8 　　月　　10　　日
                  臺北簡易庭  法  官　陳仁傑
以上正本證明與原本無異。
如不服本判決，須以違背法令為理由，於判決送達後20日內向本
庭（臺北市○○區○○○路0 段000 巷0 號）提出上訴狀。（須
按他造當事人之人數附繕本）。如委任律師提起上訴者，應一併
繳納上訴審裁判費。
中　　華　　民　　國　　111 　年　　8 　　月　　10　　日
                              書記官　黃進傑
  計　算　書
項　　　　目                金  　額（新臺幣）　　備  註
第一審裁判費　　　           1,000元
合　　　　計　　　           1,000元
附錄：
一、民事訴訟法第436條之24第2項：
    對於小額程序之第一審裁判上訴或抗告，非以其違背法令為
    理由，不得為之。
二、民事訴訟法第436條之25：
    上訴狀內應記載上訴理由，表明下列各款事項：
    ㈠原判決所違背之法令及其具體內容。
 ㈡依訴訟資料可認為原判決有違背法令之具體事實。 。